臺灣新竹地方法院交通事件裁定　　　　99年度交聲字第668號
原處分機關　交通部公路總局新竹區監理所新竹市監理站
異　議　人
即受處分人　何承鴻
上列異議人即受處分人因違反道路交通管理處罰條例案件，對於
交通部公路總局新竹區監理所新竹市監理站民國99年12月3 日竹
監新四字第裁51-E00000000號違反道路交通管理事件裁決處分聲
明異議，本院裁定如下：
    主  文
原處分撤銷。
何承鴻不罰。
    理  由
一、原處分意旨略以：異議人即受處分人（下稱異議人）何承鴻
    於民國96年10月19日晚上11時12分許，駕駛車牌號碼1698-H
    L 號自用小客貨車，行經新竹市○○路與南大路路口，因有
    駕駛汽車經測試檢定酒精濃度值為每公升0.64毫克之違規，
    經新竹市警察局第三分局南門派出所警員填掣新竹市警察局
    竹縣警交字第E00000000 號舉發違反道路交通管理事件通知
    單（下稱舉發通知單）予以舉發，嗣異議人於上開酒後駕車
    行為經緩起訴處分期滿後到案聽候裁決，原處分機關乃依道
    路交通管理處罰條例第35條第1 項第1 款、第24條第1 項第
    2 款（原處分漏載）及違反道路交通管理事件統一裁罰基準
    表之規定，於99年12月3 日以竹監新四字第裁51-E00000000
    號違反道路交通管理事件裁決書（下稱裁決書）裁處異議人
    罰鍰新臺幣（下同）49,500元，吊扣駕駛執照12個月，並施
    以道路交通安全講習等語。異議人於99年12月3 日收受前揭
    裁決書後，於同日聲明異議。
二、聲明異議意旨略以：伊於上開時地酒後駕車之行為，已經由
    臺灣新竹地方法院檢察署以96年度速偵字第2046號為緩起訴
    處分，依緩起訴處分命令支付新竹市觀護志工協進會30,000
    元公益金，復遭監理機關裁處49,500元，基於一事不二罰之
    原則，希望能撤銷行政罰鍰之部分，爰提起聲明異議等語。
三、按「一行為同時觸犯刑事法律及違反行政法上義務規定者，
    依刑事法律處罰之。但其行為應處以其他種類行政罰或得沒
    入之物而未經法院宣告沒收者，亦得裁處之」，行政罰法第
    26條第1項定有明文。揆諸其立法理由：「一行為同時觸犯
    刑事法律及違反行政法上義務規定時，由於刑罰與行政罰同
    屬對不法行為之制裁，而刑罰之懲罰作用較強，故依刑事法
    律處罰，即足資警惕時，實無為一事二罰再處行政罰之必要
    ，且刑事法律處罰，由法院依法定程序為之，較符合正當法
    律程序，應予優先適用。但罰鍰以外之沒入或其他種類行政
    罰，因兼具維護公共秩序之作用，為達行政目的，行政機關
    仍得併與裁處」，探究其立法目的，無非在處罰目的相同且
    處罰方式相同時，若依刑事法律處罰，即足資警惕時，實無
    為一事二罰再處行政罰之必要。
    又行政罰法第26條第2 項未規定包括「緩起訴處分」，「緩
    起訴處分」確定時，被告可免於刑事訴追，雖與不起訴處分
    效果相同，惟緩起訴處分為介於起訴及微罪職權不起訴間緩
    衝制度設計，其具體效力依刑事訴訟法第260 條規定，於緩
    起訴處分期間屆滿未經撤銷者，非有同條第1 款或第2 款情
    形之一，不得對於同一案件再行起訴，即學理上所稱實質確
    定力，足見在緩起訴期間內，尚無實質確定力可言（最高法
    院94年台非字第215 號判例、95年台非字第284 號判決參照
    ）。故觸犯刑事法律之犯罪行為，符合緩起訴要件，雖經檢
    察官為緩起訴處分，然就要件而言，緩起訴基本上係認被告
    有犯罪事實，僅暫緩起訴，並得課被告予一定負擔或指示，
    此不同於不起訴處分係因犯罪嫌疑不足或其他原因，不得附
    條件或負擔，可知緩起訴處分係屬一種刑事處罰。
    又經檢察官為「緩起訴」處分者，於「緩起訴」之猶豫期間
    內，檢察官可對其持續觀察，若認其顯無反省警惕之情或根
    本欠缺反省警惕能力者，得依職權或依告訴人之聲請，將「
    緩起訴」處分撤銷並依法追訴，亦即在緩起訴處分之猶豫期
    間內，刑事訴追程序仍未終局確定，此與不起訴處分確定後
    ，刑事訴追程序終結，檢察官原則上不得就同一行為再行起
    訴之法律效果迥異。上開行政罰法第26條第2 項既未明列「
    緩起訴處分」，即不宜擴張解釋，且緩起訴處分性質上亦與
    不起訴處分不同，無適用行政罰法第26條第2 項規定之餘地
    。
四、次按時效制度與人民權利義務有重大關係，其目的在於尊重
    既存之事實狀態，及維持法律秩序之安定，與公益有關，須
    逕由法律明定，鑑此，行政罰法業於94年1 月14日經立法院
    三讀制定，同年2 月5 日經總統公布，該法第27條第1 項規
    定：「行政罰之裁處權，因3 年期間之經過而消滅」、第2
    項規定「前項期間，自違反行政法上義務之行為終了時起算
    。但行為之結果發生在後者，自該結果發生時起算」，其立
    法理由略以：「本條係有關行政罰裁處權時效之規定。按行
    政罰裁處權之行使與否，不宜懸之過久，而使處罰關係於不
    確定狀態，影響人民權益，惟亦不宜過短，以免對社會秩序
    之維護有所影響」等語，可知公路監理主管機關對於違反道
    路交通管理事件行為人，其是否行使裁罰權，實不宜久懸不
    決，而使處罰關係處於不確定狀態，致影響人民權益。時效
    制度之功能，實為求法安定性，尊重既存事實狀態而避免人
    民法律上權利義務關係懸而不決，若行政機關藉此作為有無
    適用一事不二罰之依據，自顯與時效制度目的、功能有違。
    （臺灣高等法院臺中分院99年度交抗字第1031號、99年度交
    抗字第690號裁定意旨參照）
五、本件酒後駕車係屬一違規行為，故罰鍰、吊扣駕駛執照處分
    與施以道路交通安全講習部分無從區分，異議人雖僅就裁處
    罰鍰49,500元部分聲明異議，而未就處以吊扣駕照12個月及
    道路交通安全講習部分提出異議，惟依道路交通管理處罰條
    例第89條規定，法院處理交通事件，準用刑事訴訟法第348
    條之規定，則原處分關於吊扣駕照12個月及施以道路交通安
    全講習部分，自與裁處罰鍰部分有全部及一部關係，應認均
    為聲明異議效力之所及，本院自得併為審酌。
六、經查：
(一)、本件異議人確有於前揭時、地，飲酒後仍駕駛前揭自用小客
    貨車，因有駕駛汽車經測試檢定酒精濃度值達每公升0.64毫
    克之違規行為，為新竹市警察局第三分局南門派出所警員警
    員以異議人違反道路交通管理處罰條例第35條第1 項第1 款
    製單舉發等事實，為異議人所不爭執；且同一事實異議人亦
    涉犯刑法第185 條之3 公共危險罪，業經臺灣新竹地方法院
    檢察署檢察官於96年10月24日以96年度速偵字第2046號為緩
    起訴處分，緩起訴期間為1 年，並命異議人應於緩起訴處分
    確定後，經該署通知之日起3 個月內向新竹市觀護志工協進
    會支付30,000元，而上開緩起訴處分經職權送再議後，亦經
    臺灣高等法院檢察署以96年度上職議字第9982號處分書駁回
    後確定，緩起訴期間自96年11月7 日起至97年11月6 日止，
    且期滿未經撤銷，異議人並已於97年2 月13日支付緩起訴處
    分金30 ,000 元等情，有前開舉發通知單、臺灣新竹地方法
    院檢察署檢察官96年度速偵字第2046號緩起訴處分書、緩起
    訴處分命令通知書、臺灣高等法院檢察署96年度上職議字第
    9982號處分書、匯款執據等資料在卷可佐，並經本院依職權
    調閱上開偵查卷宗及臺灣新竹地方法院檢察署96年度緩字第
    855 號緩起訴執行卷宗核閱無訛，是異議人酒後超過規定標
    準駕駛動力交通工具而為警查獲，而受緩起訴處分期滿並確
    定之事實，均堪認定。
(二)、行政罰裁處權之行使與否，不宜懸之過久，而使處罰關係於
    不確定狀態，影響人民權益，緩起訴處分與不起訴處分復為
    二性質不同之處分，均如前述，而觀諸行政罰法第27條全文
    ：「行政罰之裁處權，因3 年期間之經過而消滅。前項期間
    ，自違反行政法上義務之行為終了時起算。但行為之結果發
    生在後者，自該結果發生時起算。前條第2 項之情形，第1
    項期間自不起訴處分或無罪、免訴、不受理、不付審理之裁
    判確定日起算。行政罰之裁處因訴願、行政訴訟或其他救濟
    程序經撤銷而須另為裁處者，第一項期間自原裁處被撤銷確
    定之日起算。」並未就緩起訴處分另行明定時效起算日，為
    求法安定性，尊重既存事實狀態暨避免人民法律上權利義務
    關係懸而不決，自不宜任意擴張時效規定之適用。從而，本
    件異議人上開酒後駕車之違規時間係在96年10月19日，既在
    行政罰法生效施行之後，即應適用前述行政罰法有關裁處權
    時效之規定，以自異議人上開違規行為終了時即96年10月19
    日起算3 年，於99年10月18日裁處權時效屆至，故於99年10
    月19日起已不得再對異議人裁罰，原處分機關漏未斟酌時效
    相關規定，遲至99年12月3 日始為本件裁罰，揆諸前揭說明
    ，尚難謂為適法，據此，應由本院將原處分撤銷，並諭知異
    議人不罰。
七、據上論斷，應依道路交通事件處理辦法第19條前段，裁定如
    主文。
    。
中    華    民    國    100   年    3     月    18    日
                  交通法庭      法  官   林哲瑜
以上正本證明與原本無異。
如不服本裁定，應於裁定送達後5日內向本院提出抗告狀。
中    華    民    國   100    年    3     月    18    日
                                書記官   蕭惠婷